臺灣高等法院臺南分院交通事件裁定　　100年度交抗字第114號
抗　告　人　譚宗南
代　理　人　查名邦律師
上列抗告人因違反道路交通管理處罰條例事件，不服臺灣臺南地
方法院，中華民國100年9月19日所為裁定（100年度交聲字第403
號），提起抗告，本院裁定如下：
    主  文
原裁定及交通部公路總局嘉義區監理所臺南監理站100年4月29日
嘉監南字第裁74-S00000000號處分均撤銷。
譚宗南不罰。
    理  由
一、抗告意旨略以：
  (一)抗告人於民國100年2月11日23時19分許，駕駛車牌號碼UA-1
    765號自用小客車（下稱系爭車輛），停於臺南市○區○○
    路172號前，並未將系爭車輛停於機車道上而是停在自行車
    道上，有道路交通事故現場圖可稽，當時抗告人並未在車上
    。抗告人酒測值每公升0.77毫克，檢察官偵訊時意識自由未
    受任何脅迫，自陳有喝酒但並未有逾越之行為，是在警方違
    法行為下誘逼做筆錄，原審認有飲酒駕車行為，如此認定似
    嫌草率。原裁定將造成被害人認定抗告人酒駕，因而獅子大
    開口要求新臺幣（下同）80萬元，保險公司也追討強制險理
    賠金額5萬6千8百96元。
  (二)又依據本件舉發違反道路交通管理事件通知單所記載之違規
    時間為「100年2月11日23時40分」，然查，當時抗告人係在
    小高卡拉OK店與友人喝酒唱歌，直到當晚23時47分許，忽有
    警員到該卡拉OK店以廣播呼叫車號UA-1765車主，抗告人始
    走到店門口而為警逮捕，由是可知機車追撞汽車當時，抗告
    人顯然是在店內，而非駕駛狀態，則違規事實竟記載「酒精
    濃度逾量駕車肇事」，顯與事實不符，監理機關據此錯誤之
    記載而裁決，自屬違法與不當等語。
二、按汽車駕駛人，駕駛汽車經測試檢定有酒精濃度超過規定標
    準者，處15,000元以上60,000元以下罰鍰，並當場移置保管
    該汽車及吊扣其駕駛執照1年；因而肇事致人受傷者，並吊
    扣其駕駛執照2年；致人重傷或死亡者，吊銷其駕駛執照，
    並不得再考領。又汽車駕駛人，有第35條第1項規定之情形
    者，應接受道路交通安全講習，道路交通管理處罰條例第35
    條第1項第1款、第24條第1項第2款分別定有明文。又汽車駕
    駛人飲用酒類或其他類似物後其吐氣所含酒精濃度超過每公
    升0.25毫克以上者，不得駕車，道路交通安全規則第114條
    第2款亦規定甚明。再按汽車駕駛人停車時，在顯有妨礙其
    他人、車通行處所停車者，處新臺幣6百元以上1千2百元以
    下罰鍰，道路交通管理處罰條例第56條第1項第5款復定有明
    文。
三、經查：
  (一)抗告人於100年2月11日18時許起，在臺南市○區○○路附近
    北海岸餐廳內飲酒後，再於同日21時40分許，駕駛系爭車輛
    ，前往同路段之夏林路172號小高卡拉OK店與友人相聚，並
    於同日23時許駕車離去，欲返回其臺南市○區○○街131巷
    42弄9號住處，復於同日23時19分許，再駕車返抵該臺南市
    ○區○○路172號前，並將系爭車輛停於該處機車道上後，
    下車進入小高卡拉OK店內，嗣於同日23時40分計，系爭車輛
    遭第三人施柏榮所駕駛之車牌號碼582-HED號重型機車追撞
    ，致施柏榮人車倒地，並受有傷害，經舉發機關警員據報到
    場處理，並於100年2月12日0時49分許，測得其呼氣中所含
    酒精濃度為每公升0.77毫克，因超過規定標準，遂予製單舉
    發，並經原處分機關裁處如前所述內容之裁罰等情，有臺灣
    臺南地方法院檢察署檢察官緩起訴處分書1件、監視器翻拍
    照片2張、道路交通事故現場圖1張、臺南市警察局100年2月
    12日南市警交字第S00000000號舉發違反道路交通管理事件
    通知單、原處分機關100年4月29日嘉監南字第裁74-S000000
    00號裁決書及酒精測定紀錄單各1份附卷可稽。
  (二)又被害人施柏榮固於警詢中指稱：在當日晚上11時40分左右
    ，在台南市○區○○路172號前與一部自小客深紅色車發生
    車禍。右大腿骨折，在成大醫院就醫等語；且抗告人於偵查
    中自承：當日晚上18時許即與友人飲酒，23時19分許，將車
    停放在臺南市○區○○路172號前等語，有臺灣臺南地方法
    院檢察署檢察官緩起訴處分書1件可證。惟查，抗告人於警
    員對其實施酒測前，雖確有飲酒後駕車之行為無誤，然本件
    車禍之發生原因乃係抗告人將系爭車輛違規停放於機車道上
    ，致被害人施柏榮騎車不慎撞及而受傷，並非抗告人於酒後
    已不能安全駕駛交通工具情形下，仍駕車行進中與被害人發
    生車禍。蓋依卷附小高卡拉OK店監視器翻拍之照片顯示，當
    日晚上23時19分許，抗告人已進入小高卡拉OK店，是被害人
    騎車撞及抗告人之自小客車時，抗告人並無駕車行為，應係
    無誤。而抗告人違規將車停置於機車道上，則有上開之道路
    交通事故現場圖可稽，是本件被害人車禍受傷雖係因抗告人
    違規停車之行為所造成，但與抗告人酒後駕車行為則無因果
    關係。
  (三)至抗告人另稱其因於警員疲勞訊問下製作之筆錄，被作為呈
    堂供證，且遭拘禁15小時50分人身自由等語；然查，抗告人
    於抗告理由狀中載明檢察官偵訊時，其意識自由未受任何脅
    迫，自陳有喝酒等語，而檢察官乃據此而為緩起訴處分，已
    如前述，是抗告人於警詢時是否經員警疲勞訊問，應與抗告
    人有無酒後駕車及違規停車之事實不生影響，併予敘明。
四、綜上所述，抗告人固有酒後駕車行為，但並未因酒後駕車致
    被害人受傷，被害人之車禍受傷乃係抗告人違規停車所造成
    ，原處分機關以抗告人酒後駕車肇事致人受傷為由，依違反
    道路交通管理處罰條例第35條第1項後段予以裁罰吊扣駕駛
    執照24個月，即有未洽，原審未詳予查明，而駁回抗告人之
    異議，自非允當，應由本院將原裁定及原處分機關之處分一
    併撤銷，並為抗告人不罰之主文諭知。至於抗告人酒後駕車
    時其酒精濃度是否超過規定標準而應科處罰鍰及吊扣駕駛執
    照，或是否有違反道路交通管理處罰條例第56條第1項第5款
    之規定，則應由原處分機關查明，另為適當裁處，併此敘明
    。
五、據上論結，應依道路交通事件處理辦法第25條，刑事訴訟法
    第413條，裁定如主文。
中    華    民    國   100    年    11    月    9     日
                     刑事第四庭  審判長法  官  吳志誠
                                       法  官  吳森豐
                                       法  官  彭喜有
以上正本證明與原本無異。
不得再抗告。
                                       書記官  黃子起
中    華    民    國   100    年    11    月    9     日